臺灣桃園地方法院刑事判決　　　　　　 100年度重訴字第19號
公　訴　人　臺灣桃園地方法院檢察署檢察官
被　　　告　KANKAM SU.
選任辯護人　古乾樹律師
上列被告因殺人案件，經檢察官提起公訴（100 年度偵字第4180
號、第10994號），本院判決如下︰
    主  文
KANKAM SURASAK殺人，處有期徒刑拾貳年；並應於刑之執行完畢
或赦免後，驅逐出境。
    事  實
一、KANKAM SURASAK（中譯：書拉撒，下稱之）為泰國籍勞工，
    任職於泰豐輪胎股份有限公司（下稱泰豐公司）。緣與書拉
    撒同國籍之泰豐公司同事CHAISRI SONTHAYA（中譯：宋他亞
    ，下稱之）及NULA BUNRUEANG（中譯：抨能，下稱之）於民
    國100 年2 月3 日晚間6 時許，在桃園縣中壢市○○路2 之
    26號、27號之「泰國大象餐廳」（中譯）2 樓用餐時，因細
    故而與同國籍而任職於協欣金屬工業股份有限公司（下稱協
    欣公司）之CHANKAEO  KRIANGKRAI （中譯：阿丐，下稱之）
    及SEESUKHO  PRAYUN（中譯：舒可，下稱之）發生互毆。隨
    後，宋他亞乃電聯同國籍之泰豐公司同事BUTNANG PHONPHOT
    （中譯：彭波，下稱之），並向彭波陳稱其遭毆之過程，彭
    波旋趕赴現場，嗣宋他亞、抨能及彭波等3 人離開上開餐廳
    之際，巧遇書拉撒及其他同國籍之泰豐公司同事KHRUTTHAKA
    DUANGDI （中譯：倫力，下稱之）、CHUAISAENG SONGWUT（
    中譯：松梧，下稱之）、VIANGKHAM JAKKAPHAN （中譯：嘉
    軋潘，下稱之）等人，並於上開餐廳1 樓出口右側即同路段
    2-30號之新竹客運股份有限公司北中壢站所屬廁所外，論及
    上情，迨同泰籍之泰豐公司人員李金龍、SAE LEE TAWEESAK
    （中譯：李國雲，下稱之）、NAMOBUNLOET PEERAMIT（中譯
    ：魯光志，下稱之）、SAE LOEI WIROJ（中譯：雷光耀，下
    稱之）、鄒生平等5 人亦應抨能電邀而趕往該處，與宋他亞
    等7 人一同討論上情，於同日晚間8 時10許，適阿丐、舒可
    等2 人亦行經該處，嘉軋潘及前揭泰豐公司所屬人員乃上前
    質問阿丐並與之理論，詎阿丐怒意未息，隨即出拳毆打嘉軋
    潘，引發嘉軋潘、宋他亞、抨能、書拉撒、倫力、松梧及彭
    波等7 人不滿，而紛紛丟擲酒瓶或持木棒反擊阿丐、舒可，
    雙方因而展開互毆（上開9 人傷害部分，均未據告訴），互
    毆過程中，阿丐將嘉軋潘毆倒在地，並隨後轉身，詎位於阿
    丐身旁之書拉撒，竟基於殺人之犯意，趁隙取出其預藏於所
    著牛仔褲右前側口袋中之折疊刀1 把，並以其慣用手即左手
    握住折疊刀刀柄，朝阿丐之左胸口猛刺一刀，阿丐負傷後，
    忍痛往元化路及中山路口方向逃離，書拉撒及嘉軋潘等人仍
    加以追擊，阿丐終因體力不支而倒臥於同路段2-14號前之車
    道上，書拉撒及嘉軋潘等人見狀紛紛逃離現場，終由阿丐之
    友人SUPHAPHONG SUPHACHAI（中譯：舒帕才，下稱之）撥打
    電話延請救護車前來，將阿丐送往醫院救治，惟阿丐經急救
    後，仍因右心尖穿刺外傷，致失血性休克併心因性休克而不
    治死亡。而書拉撒行兇後，為掩飾上情，即將尖刀棄置桃園
    縣中壢市○○路125 巷八德橋下之老街溪中，並返回桃園縣
    中壢市○○路○ 段369 號泰豐公司宿舍藏匿，嗣於同年月 4
    日上午清晨5 時30分許，為警循線查獲，並在該宿舍內扣得
    其行兇當時穿著之上衣2 件、長褲1 件及鞋子1 雙等物，而
    悉全情。
二、案經桃園縣政府警察局中壢分局報告臺灣桃園地方法院檢察
    署檢察官偵查起訴。
    理  由
壹、程序部分：
    本件判決所示被告以外之人於審判外之陳述，被告、辯護人
    及檢察官於本院準備程序、審判期日中就前揭證據資料均同
    意或不爭執有證據能力（見本院卷第45頁、第142 頁背面至
    第148 頁）。本院審酌上開證據資料製作時之情況，尚查無
    違法不當及證明力明顯過低之瑕疵，認為以之作為證據應屬
    適當，故前揭證據資料均有證據能力。
貳、實體部分：
一、訊據被告書拉撒對其係因宋他亞、抨能與被害人及舒可於上
    開餐廳互毆之事，而於前開時、地與被害人阿丐發生口角及
    肢體衝突，暨被害人係遭其以尖刀刺死等情，均坦認無訛，
    惟否認有何殺人之犯行，辯稱：伊僅欲教訓被害人，並無殺
    人之故意云云。辯護人另為被告辯以：被告上開行為之目的
    係為了營救同事即嘉軋潘，而屬正當防衛云云。經查：
(一)本件係起因於宋他亞、抨能與被害人及舒可在上開餐廳互毆
    事件，進而於上揭時、地引發被害人、舒可2 人與被告、嘉
    軋潘、宋他亞、抨能、彭波、倫力、松梧等7 人間發生口角
    ，並由被害人先行出手毆打嘉軋潘，被告及嘉軋潘等7 人乃
    丟擲酒瓶或持木棒反擊阿丐、舒可，雙方隨即展開互毆，乃
    致被告持刀猛力刺入被害人左胸口（詳後述），以迄被害人
    受創欲逃離現場而遭被告及嘉軋潘等人追擊，終致被害人倒
    臥於元化路2-14號前之車道，隨即送醫不治死亡等情，分經
    證人即在場而未參與鬥毆之李金龍、雷光耀及任職於協欣公
    司之MANG -PONG TANAKON（中譯：塔那，下稱之）、鄭宇威
    、舒帕才、BUNJAN KITTISAK （中譯：吉弟沙，下稱之）等
    人證述明確（見臺灣桃園地方法院檢察署100 年度偵字第41
    80號卷，下稱偵字第4180號卷，該卷第40頁至第41頁、第43
    頁至第44頁、第58頁至第59頁、第60頁至第62頁、第67頁至
    第68頁、第71頁至第72頁），並有監視器翻拍照片、現場照
    片可佐（見本院100 年度重訴字第19號卷，下稱本院卷，該
    卷第63頁至第75頁；偵字第4180卷第101 頁下方、第213 頁
    至第229 頁），而除被害人受創欲逃離現場仍遭被告及嘉軋
    潘等人追擊之事實外，亦均為被告及證人即同在現場參與鬥
    毆之嘉軋潘、宋他亞、抨能、彭波、倫力、松梧及舒可等 8
    人所不否認（見偵字第4180號卷第10頁至第12頁、第15頁至
    第16頁、第24頁至第25頁、第28頁至第29頁、第32頁至第33
    頁、第19頁至第21頁、第36頁至第37頁、第63頁至第64頁 ）
    ，自堪認定。至被告辯以：並未於被害人受創後，仍加以追
    擊云云，顯屬卸責之詞，委無足採。
(二)被害人係於上揭時、地，遭被告以上揭折疊刀刺入左胸骨旁
    第7-8 肋間，傷口長度約4 公分，而受有左胸體表穿刺傷進
    入胸腔，刀尖向左，向後向下，經前縱隔穿刺心包，再穿刺
    右心室心尖後，由心包底部穿通心包與橫隔進入腹腔，再穿
    刺左肝葉橫隔面3 公分等傷，造成左胸腔積血2,000 毫升及
    腹腔少量出血，經送醫急救後，延至同日21時31分許，仍因
    右心尖穿刺外傷致失血性休克併心因性休克而不治死亡等情
    ，此經臺灣桃園地方法院檢察署檢察官督同法醫師進行屍體
    解剖相驗後報請法務部法醫研究所解剖鑑定死因明確，且製
    有相驗報告書、相驗屍體證明書、臺灣桃園地方法院檢察署
    檢驗報告、解剖筆錄及法務部法醫研究所（100 ）醫剖字第
    1001100424號解剖報告書、（100 ）醫鑑字第1001100509號
    鑑定書等件附卷為憑（見相驗卷第78至85頁、第87頁至第96
    頁、第97之1 頁），並有壢新醫院100 年2 月3 日第000000
    000000號診斷證明書（見相驗卷第77頁）可佐，而堪認定。
    且被告亦供述：其係以左手持折疊刀猛刺被害人一刀，而該
    折疊刀之刀刃及刀柄長度均約12公分，且係單面開鋒等語明
    確（見本院卷第8 頁背面、第149 頁），核與上開鑑定所認
    定之凶器形式係屬單刃銳器相符，且與被害人所受刀傷深度
    接近，並與被害人傷口走勢呈現刀尖向左等情相符，足認被
    害人確係遭被告以左手持折疊刀刺死無訛。再被告當日所穿
    著之上衣右袖口，亦檢出與被害人DNA-STR 型別相同之血跡
    ，此有內政部警政署刑事警察局100 年3 月16日刑醫字第10
    00019670號鑑定書可證（見偵字第4180號卷第240 頁至第24
    1 頁），亦足佐證上情。至本件被告持以行兇之尖刀，雖經
    其丟棄而未據扣案，仍無礙於上開被告持刀刺死被害人事實
    之認定；又被告雖於警詢中述及所持兇刀寬約5 公分等語（
    見偵字第4180號卷第10頁背面），惟此僅為被告空憑記憶所
    為之大略描述，而非經精確測量所得之結果，自難免與被害
    人左胸傷口長度4 公分乙節略有齟齬，是亦難憑此即為被告
    有利之認定。
(三)再依上開鑑定結果，被告雖僅猛刺被害人1 刀，但被告持刀
    平行刺入被害人左胸後，改由向後向下之方向，經前縱隔穿
    刺心包，再穿刺右心室心尖後，由心包底部穿通心包與橫隔
    進入腹腔，再穿刺左肝葉橫隔面3 公分，顯見被告刺殺被害
    人時下手之兇、用力之猛，不言而喻，其欲置被害人於死地
    之殺人犯意昭昭甚明。被告辯稱：其僅係為教訓被害人才持
    上開折疊刀猛刺被害人一刀，而無殺人故意云云，顯為臨訟
    卸責之詞，洵非可採。
(四)按正當防衛必須對於現在不法之侵害始得為之，侵害業已過
    去，或無從分別何方為不法侵害之互毆行為，均不得主張防
    衛權，而衡之一般社會經驗法則，互毆係屬多數動作構成單
    純一罪而互為攻擊之傷害行為，縱令一方先行出手，而還擊
    之一方在客觀上苟非單純對於現在不法之侵害為必要排除之
    反擊行為，因其本即有侵害之犯意存在，則對其互為攻擊之
    還手反擊行為，自無主張防衛權之餘地。經查，本件雖係由
    被害人先行出手毆打嘉軋潘，惟隨即被告及嘉軋潘等7 人即
    丟擲酒瓶或持木棒反擊阿丐、舒可2 人，雙方乃陷入互毆之
    狀態，被告更另生殺人之犯意，已如前述，是依上開說明，
    其情形要與正當防衛之要件不合，更遑論有何防衛過當之情
    形可言，是辯護人所辯：被告係基於營救嘉軋潘方刺死被害
    人，而屬正當防衛云云，尚有誤會。況依卷附現場監視器畫
    面翻拍照片所示：被害人將嘉軋潘毆倒在地後，旋即轉身，
    而遭被告以折疊刀刺入左胸，且被告及嘉軋潘等7 人復於被
    害人受到嚴重刀創後，仍再為追擊，以迄被害人不支倒地，
    方願罷休等情，此有照片16張可稽（見本院卷第68頁至第75
    頁），且經證人塔那、鄭宇威於警詢中證述明確，足見被害
    人將嘉軋潘毆倒在地後，並未持續進行攻擊，故其對於嘉軋
    潘之傷害行為於其轉身後，即告停止，反係被告另生殺人之
    犯意，而於被害人毫無防備下，以上述折疊刀猛刺被害人左
    胸一刀，並於被害人受創後持續加以追擊，則被告所為顯非
    係出於正當防衛所施加之反擊，情甚明確。
(五)綜上論述，本件事證已臻明確，被告所辯均非可採，被告持
    折疊刀殺害被害人之犯行堪以認定，應予依法論科。
二、核被告書拉撒所為，係犯刑法第271 條第1 項之殺人罪。爰
    審酌被告與被害人素無仇怨，僅因細故即持刀當街猛刺被害
    人致死，且下手兇猛，該刀傷自左胸延至腹腔，再穿刺左肝
    葉橫隔面3 公分之深，致令被害人家屬哀痛逾恆，且迄今並
    未與被害人家屬達成和解，對於社會治安影響重大，本應從
    重量刑，以儆效尤，然念血氣方剛，一時衝動方鑄下大錯等
    一切情狀，量處如主文所示之刑。又被告為泰國人，有外勞
    居留資料查詢明細附卷為憑（見偵字第4180號卷第13頁），
    爰併依刑法第95條規定，諭知於刑之執行完畢或赦免後，驅
    逐出境。至被告用以行兇之折疊刀1 把，雖係供本件犯罪所
    用之物，惟業經被告丟棄而未據扣案，且非其所有，此經被
    告供承明確（見本院卷第149 頁）；另扣案之上衣2 件、長
    褲1 件及鞋子1 雙，均核與本件犯罪無何關連，僅具證據性
    質，爰均不另依刑法第38條第1 項第2 款規定宣告沒收，允
    宜敘明。
據上論斷，應依刑事訴訟法第299 條第1 項前段，刑法第271 條
第1 項、第95條，判決如主文。
本案經檢察官劉哲嘉到庭執行職務。
中    華    民    國  100     年    10    月    17    日
                  刑事第九庭  審判長  法  官  吳為平
                                      法  官  王筆毅
                                      法  官  廖建傑
以上正本證明與原本無異。
如不服本判決應於收受判決後10日內向本院提出上訴書狀，並應
敘述具體理由。其未敘述上訴理由者，應於上訴期間屆滿後20日
內向本院補提理由書( 均須按他造當事人之人數附繕本) 「切勿
逕送上級法院」。
                                      書記官  黃惠鈴
中    華    民    國   100    年    10    月    17    日
附錄本案論罪科刑之法條：
中華民國刑法第271 條第1 項
（普通殺人罪）
殺人者，處死刑、無期徒刑或 10 年以上有期徒刑。
前項之未遂犯罰之。
預備犯第 1 項之罪者，處 2 年以下有期徒刑。